【裁判字號】    98,簡上,39
【裁判日期】    980512
【裁判案由】    詐欺
【裁判全文】
臺灣桃園地方法院刑事判決              98年度簡上字第39號
上  訴  人
即  被  告  乙○○
上列上訴人即被告因詐欺案件，經本院以97年度桃簡字第3680號
，中華民國97年12月17日第一審判決（檢察官聲請簡易處刑案號
：97年度偵字第18996 號）後，上訴人提起上訴，本院管轄之第
二審地方法院合議庭判決如下︰
    主  文
上訴駁回。
    理  由
一、本案被告乙○○所涉詐欺案件，既經原審依被害人甲○○於
    警詢中之指述及其提出之自動櫃員機存款交易單影本1 紙、
    被告申請使用之台北富邦商業銀行股份有限公司（下稱「台
    北富邦銀行」）中正分行帳戶（帳號：000000000000號）開
    戶資料及存款交易明細單等證據，認為被告於警詢、偵查中
    所辯：係江敏傑向其稱要借用上開台北富邦銀行帳戶，供兌
    現支票之用，其始借用上開帳戶云云，不足採信，以被告所
    犯上開犯罪事證明確，適用刑事訴訟法第449 條第1 項前段
    、第3 項、第454 條第2 項，刑法第30條第1 項前段、第2
    項、第339 條第1 項、第47條第1 項、第41條第1 項前段，
    刑法施行法第1 條之1 第1 項、第2 項前段，量處被告有期
    徒刑3 月，並諭知如易科罰金以新臺幣1 千元折算1 日之折
    算標準，其認事用法，均無違誤，量刑亦屬妥適，應予維持
    ，並引用第一審判決書記載之事實、證據及理由（如附件）
    。
二、被告上訴意旨略以：本件係江敏傑持1 紙支票叫其將該支票
    存入其所有之台北富邦銀行帳戶內，後來江敏傑於97年4 月
    初至其住處竊走上開銀行帳戶存摺及提款卡，其未曾交付帳
    戶資料予江敏傑使用，另外其向銀行調閱帳戶交易明細，並
    未發現被害人所說匯款至其帳戶之情形，因而提起本件上訴
    云云。惟查：
  (一)觀諸被害人甲○○於警詢中指稱：伊遭歹徒詐騙後，是於97
    年4 月19日下午8 時許在桃園市○○路58號合作金庫的提款
    機用ATM 匯款與在桃園市○○路476 號用現金存入歹徒的帳
    號，ATM 轉入銀行代碼118 （板信商銀）匯款帳號00000000
    000000（板信商銀桃園分行），共匯款29,988元，轉帳部分
    共1 筆，用ATM 存款的部分有4 筆，存入同帳戶，銀行代碼
    012 （台北富邦中正分行）匯款帳號000000000000，存入3
    筆3 萬元，1 筆1 萬元，共存入10萬元等語，及依據上訴人
    即被告提出之對帳單查詢列印表1 紙及第一商業銀行延長營
    業時間跨行作業同業代收付存款明細表、自動化服務設備轉
    帳明細表各1 紙記載之內容，對照卷附被告之台北富邦銀行
    中正分行帳戶（帳號：000000000000號）存款交易明細單1
    紙之內容可知，被害人甲○○遭詐欺集團成員以電話詐騙後
    ，除匯款29,988元至案外人陳良偉所有之上開板信商業銀行
    桃園分行帳戶內，復於97年4 月19日晚上8 時53分51秒、8
    時55分49秒、8 時57分33秒、8 時59分8 秒，另使用桃園市
    ○○路476 號台北富邦銀行中正分行所設置之存款機，先後
    存入3 萬元、3 萬元、3 萬元及1 萬元至被告所有之上開帳
    戶內，因而受有財產上之損害甚明。至被告提出之第一商業
    銀行延長營業時間跨行作業同業代收付存款明細表1 紙所載
    內容，係被害人於同日晚上8 時許領款之紀錄，核與被害人
    以ATM 存款至上訴人帳戶內之行為無涉，是以，被告辯稱：
    其帳戶內並未發現被害人所說匯款之情形云云，要屬誤解，
    不足採信。
  (二)又被告於警詢、偵查中供稱：以前在桃園市○○路凱薩皇宮
    酒店同事江敏傑跟其借帳戶存支票，其於97年4 月間在桃園
    市○○○街、同德十街口，將台北富邦銀行中正分行帳戶00
    0000 00 000 號存摺、提款卡借給江敏傑使用，江敏傑說借
    2 天就會還，江敏傑說會給其錢，但其沒有拿，後來上開存
    摺及提款卡被江敏傑遺失，江敏傑叫其去掛失，因很久沒跟
    江敏傑聯絡，其就將他的電話刪掉，所以無法聯絡他云云，
    嗣於本院中改稱：其與江敏傑原本是公司同事，他叫其幫忙
    存1 張支票，其當時有答應，後來江敏傑於97年4 月初去其
    住處，趁其不注意時把上開帳戶存摺及提款卡偷走，當其得
    知帳戶有被害人匯款時，有去找江敏傑，江敏傑說帳戶是他
    偷的，其叫江敏傑去警局幫其作證，江敏傑說他被通緝，不
    方便出面，並叫其在警局說帳戶是其借給江敏傑的，可是後
    來江敏傑也沒有出面幫其作證云云。惟查，觀諸被告之台北
    富邦銀行中正分行帳戶之往來明細，被害人甲○○於遭詐騙
    後即匯款入上開銀行帳戶，即遭人提領一空，是上開帳戶之
    提匯款情形顯非一般存款帳戶之交易常態，被告雖矢口否認
    曾將上開帳戶存摺、提款卡交予他人使用，並稱：帳戶印章
    未遭竊，該帳戶提款密碼未和存摺、提款卡放在一起，其亦
    未書寫紙條紀錄密碼夾在存摺、提款卡內等語，然被告如未
    曾主動提供其存摺、提款卡及密碼予該詐欺集團，外人何以
    得知該密碼，該集團又如何得以利用該提款卡提領贓款，顯
    見被告確有將上開帳戶密碼告知他人之行為無訛。此外，被
    告主張上開帳戶存摺及提款卡遭江敏傑竊取後，並未報警處
    理，已據其供陳在卷，參以詐騙集團為確保其取得之不法利
    益，其所利用供被害人匯款之存摺帳戶，必係可牢固掌控之
    金融帳戶，而無庸擔心該帳戶遭人掛失或驟然變更密碼，是
    詐騙集團幾無利用他人不小心遺失帳戶而甘冒帳戶所有人掛
    失止付致無法提領金錢風險之理，由此足認被告所有之台北
    富邦銀行中正分行帳戶存摺、提款卡係經其交付江敏傑使用
    無訛，至其所辯該存摺、提款卡係遭江敏傑竊盜云云，要屬
    事後推諉之詞，核與事實不符，不足採信。
  (三)按任何人均可辦理金融帳戶存摺、提款卡使用，如無正當理
    由，實無借用他人存摺、提款卡使用之理，而金融存摺、金
    融卡及密碼亦事關個人財產權益之保障，其專有性甚高，除
    非本人或與本人親密關係者，難認有何理由可自由流通使用
    該存摺、提款卡及密碼，一般人均有妥為保管及防止他人任
    意使用之認識，縱特殊情況偶需交付他人使用，亦必深入瞭
    解用途及合理性，始予提供，且該等專有物品如落入不明人
    士手中，而未加以闡明正常用途，極易被利用為與財產有關
    之犯罪工具，而有犯罪意圖者，非有正當理由，竟徵求他人
    提供帳戶，客觀上可預見其目的，係供為某筆資金之存入，
    後再行領出之用，且該筆資金之存入及提領過程係有意隱瞞
    其流程及行為人身分曝光之用意，一般人本於一般認知能力
    均易於瞭解，報章媒體復一再披露詐騙集團為規避查緝，故
    使用他人帳戶以遂行詐欺之不法犯罪態樣，被告為一智慮健
    全之成年人，對此自難諉為不知，且其任意交付帳戶存摺、
    提款卡及密碼等物予他人，該人既有使用帳戶之需，竟不思
    自行申辦，反大費周章收集他人帳戶使用，顯與一般交易常
    情相悖，則其用途實屬可疑，足證被告應可預見金融帳戶提
    款卡、密碼等物提供他人使用，將幫助他人實施財產犯罪，
    竟仍將其上開銀行帳戶提款卡及密碼交付該來路不明之人，
    是縱無證據證明被告明知該人之犯罪態樣係以該帳戶供詐欺
    取財之用，惟其顯具縱有人以其金融帳戶實施詐欺取財犯罪
    亦不違背其本意之幫助意思至明。
  (四)綜上所述，被告上訴所辯，要屬事後卸責之詞，不足採信。
    原審既已審酌被告之前科、素行，有被告臺灣桃園地方法院
    檢察署刑案資料查註紀錄表與臺灣高等法院被告前案紀錄表
    各1 份在卷可稽，及審酌被告明知詐騙行為猖獗，卻仍將自
    己所有之金融機構帳戶提供予不法份子使用，助長他人犯罪
    之風氣，並使不法份子易於逃避犯罪之查緝，嚴重破壞社會
    治安及造成被害人尋求救濟之困難，其行為實不足取，並考
    量被告犯罪之動機、目的、手段、生活狀況、品行、智識程
    度、所生損害暨坦承將帳戶交付與他人使用之犯後態度等一
    切情狀，量處如主文所示之刑，並於斟酌本案犯罪情節及被
    告資力等節後，量處有期徒刑3 月，並諭知易科罰金之折算
    標準，經核認事用法，並無違誤，量刑亦屬妥當，應予維持
    。從而，上訴人即被告猶以前詞置辯，認為原審判決有誤，
    因而提起本件上訴，並無理由，應予駁回。
據上論斷，應依刑事訴訟法第455 條之1 第3 項、第368 條、第
373條，判決如主文。
本案經檢察官陳國安到庭執行職務。
中    華    民    國    98    年    5     月    12    日
                  刑事第九庭  審判長法  官  吳為平
                                    法  官  蘇琬能
                                    法  官  胡芷瑜
以上正本證明與原本無異。
不得上訴。
                                    書記官  張懿昀
中    華    民    國    98    年    5     月    13    日


司法院資訊處製作；財團法人民間司法改革基金會備份。
